臺灣臺北地方法院刑事判決　　　　　　　　　　　　　九十三年度簡上更字第三號
　　上　訴　人
　　即　被　告　甲○○
　　　　　　　　乙○○
右列上訴人即被告等因偽造文書案件，不服本院於中華民國九十三年一月十三日所為
九十二年度簡字第二一六三號第一審判決（聲請簡易判決處刑案號：臺灣臺北地方法
院檢察署九十一年度偵續字第二二六號），提起上訴，前經本院為不受理判決，檢察
官不服提起上訴，臺灣高等法院撤銷發回更為審理，本院管轄第二審之合議庭判決如
左：
    主  文
原判決撤銷。
甲○○、乙○○共同連續行使偽造私文書，足以生損害於公眾及他人，均處有期徒刑
參月，如易科罰金，均以參佰元折算壹日；均緩刑貳年。
偽造之借據壹紙（含偽造之賀仁恩署押、印文各壹枚）沒收。
    事  實
一、甲○○係賀仁恩之繼女，乙○○則為甲○○之姊夫，二人竟共同基於行使偽造私
    文書及意圖為自己不法所有之概括犯意聯絡，連續於民國八十八年六月四日下午
    二時三十六分許，趁賀仁恩已昏迷失去意識之際，以盜蓋賀仁恩印章於郵政存簿
    儲金提款單之方式，偽造金額新臺幣（下同）三十萬五千元之郵政存簿儲金提款
    單一紙，並持以向臺北北門郵局人員行使，使臺北北門郵局之人員陷於錯誤，而
    認甲○○為有權提領之人，復自賀仁恩所開立、帳號0000000號帳戶內提
    領三十萬五千元交付予甲○○，足生損害於臺北北門郵局對於郵政管理之正確性
    及賀仁恩。嗣甲○○將其中三十萬元再交付予乙○○。又賀仁恩於八十八年六月
    四日下午六時三十分許死亡，甲○○、乙○○為免其上開盜領賀仁恩帳戶金錢之
    行為為賀仁恩之遺產管理人即國軍退除役官兵輔導委員會臺北市榮民服務處（下
    簡稱榮民服務處）發覺，又於同日偽造內容為：「茲賀仁恩於民國八十六年五月
    二十五日，向乙○○先生借新台幣四十萬元，恐口無償，以茲證明」之借據一紙
    ，並偽造賀仁恩之署押、印文於其上，復持之連同乙○○所書立之收據一紙，併
    同向榮民服務處行使之，謊稱賀仁恩於八十六年五月二十五日向乙○○借款四十
    萬元云云，足以生損害於榮民服務處處理賀仁恩遺產之正確性。
二、案經榮民服務處訴由臺灣臺北地方法院檢察署檢察官偵查聲請簡易判決處刑。
    理  由
一、右揭事實，業據上訴人及被告甲○○、乙○○於本院審理時坦承不諱（見本院簡
    上卷第八九頁、本院簡上更卷第三二頁），復與被害人榮民服務處之告訴代理人
    葉子瑋律師指訴情節相符（見八十九年度他字第三四八九號卷第一、二、十七、
    十八頁，九十一年度偵續字第二二六頁第二九、三○頁），並有死亡證明書、戶
    、存摺影本、死亡榮民個人資料卡、賀仁恩臺北北門郵局帳號0000000號
    帳戶客戶歷史交易清單、郵政存簿儲金提款單等件附卷可資佐證（見八十九年度
    他字第三四八九號卷第三至八頁、九十一年度偵續字第二二六號卷第六六頁、本
    院簡上卷第二三至二九頁），足徵被告自白與事實相符，所為自足生損害於賀仁
    恩、郵政管理之正確性及榮民服務處對榮民遺產處理之正確性，本件事證明確，
    被告犯行堪以認定，應依法論科。
二、核被告二人所為，係均犯刑法第二百十六條、第二百十條行使偽造私文書罪、第
    三百三十九條第一項詐欺取財罪。公訴人認被告自賀仁恩郵局帳戶內提領三十萬
    五千元之行為係犯刑法第三百三十五條第一項侵占罪而聲請簡易判決處刑，惟查
    ，被告以偽造之郵政存簿儲金提款單，使郵局人員陷於錯誤，進而向郵局提領三
    十萬五千元，係犯詐欺取財罪，而該三十萬五千元係其詐欺取財犯罪所得之物，
    故其嗣後將三十萬五千元據為己有，復由被告甲○○將其中三十萬元交付予被告
    乙○○，係屬處分贓物之行為，不另成罪，公訴意旨漏未斟酌此點，而認被告係
    犯同法第三百三十五條第一項之侵占罪，尚有未洽，惟公訴人據以起訴之犯罪事
    實，與本院認定之上開事實，基本社會事實既屬同一，本院自應予審理，並變更
    其起訴法條。被告二人彼此間就上開犯行，有犯意聯絡及行為分擔，均為共同正
    犯。又被告盜用賀仁恩印章，以及偽造賀仁恩署押、印文之行為，分別為其偽造
    郵政存簿儲金提款單及借據之部分行為；其偽造郵政存簿儲金提款單、借據之低
    度行為，復為行使偽造郵政存簿儲金提款單、行使偽造借據之高度行為所吸收，
    均不另論罪。被告先後二次行使偽造私文書犯行，時間緊接，所犯係構成要件相
    同之罪名，顯係基於概括犯意反覆為之，應依連續犯規定論以一罪，並加重其刑
    。被告所犯詐欺取財及行使偽造私文書二罪間，有方法結果之牽連關係，應從一
    重之行使偽造私文書罪論處。末按檢察官就犯罪事實一部起訴者，其效力及於全
    部，刑事訴訟法第二百六十七條定有明文。本件公訴人雖僅就被告自賀仁恩郵局
    帳戶內提領三十萬五千元，並偽造借據且持以行使之犯行聲請簡易判決處刑，然
    本件被告偽造郵政存簿儲金提款單並持以向郵局人員行使之犯罪事實，與前揭論
    罪科刑之行使偽造私文書（借據）、詐欺取財部分，有連續犯、牽連犯之裁判上
    一罪關係，已如前述，自應為起訴效力所及，故本院就此部分自應一併加以裁判
    。
三、公訴意旨另以：被告等偽造被告乙○○於八十八年六月四日所出具，內容為「茲
    收到賀仁恩於民國八十八年六月四日，還款新台幣參拾萬元，餘款尚欠十萬元」
    之收據一紙，並持以向榮民服務處行使之，因認被告涉犯刑法第二百十六條、第
    二百十條行使偽造私文書罪嫌云云。惟查：該紙收據係被告乙○○以其自己之名
    義所出具，內容記載收受三十萬元還款，雖其所載內容或有不實，惟並未冒用他
    人名義為之，故被告製作收據後復持以行使，此部分行為自不成立行使偽造私文
    書罪，惟因此部分與前開論罪科刑之行使偽造私文書部分犯行有連續犯之裁判上
    一罪關係，爰不另為無罪之諭知。
四、原審判決認定被告二人係犯刑法第二百十六條、第二百十條之行使偽造私文書罪
    及同法第三百三十五條第一項之侵占罪，並將偽造之借據一紙（含偽造之賀仁恩
    署押一枚）宣告沒收，固非無見，惟查：被告盜蓋賀仁恩之印章並偽造郵政存簿
    儲金提款單後，復持以向郵局人員行使之，使郵局人員陷於錯誤而交付三十萬五
    千元，應論以詐欺取財罪，且被告自郵局所領取之三十萬五千元，係其詐欺取財
    犯罪所得之物，其將三十萬五千元據為己有，屬其處分贓物之行為，不另成罪，
    惟原審漏未審酌被告偽造郵政存簿儲金提款單進而行使部分之犯行，而未將行使
    偽造郵政儲金提款單之行為與行使偽造借據之行為以連續犯論之，亦未將其提領
    三十萬五千元之犯行論處刑法第三百三十九條第一項詐欺取財罪，而錯誤適用法
    條論以同法第三百三十五條第一項侵占罪；又公訴意旨併認被告等偽造收據一紙
    ，惟查該紙收據係被告乙○○以其自己之名義所出具，內容記載收受三十萬元還
    款，雖其所載內容或有不實，惟並未冒用他人名義為之，此部分不成立行使偽造
    私文書罪，原審亦未併以之與前開有罪部分有實質上一罪之關係而不另為無罪之
    諭知，均有未洽。被告二人提起上訴，雖其復未就原審所認定事實表示不服，但
    原審判決既有上開可議之處，自應由本院加以撤銷改判。爰審酌被告二人犯後坦
    承犯行，已見悔意，並已將所提領之三十萬五千元於本院九十三年十一月二十二
    日審理庭時當庭全數返還告訴人，此見該日審判筆錄即明（見本院卷第二六頁）
    ，及其犯罪之一切情狀，量處如主文所示之刑，並諭知易科罰金之折算標準（被
    告行為後，刑法第四十一條已於九十年一月四日經立法院修正，總統於同年月十
    日公告，自同年月十二日起施行，依修正後之現行刑法第四十一條第一項前段規
    定；犯最重為五年以下有期徒刑以下之罪，而受六個月以下有期徒刑或拘役之宣
    告，因身體、教育、職業、家庭之關係或其他正當事由，執行顯有困難者，得易
    科罰金，較諸修正前之規定於被告無何不利，自應依刑法第二條第一項前段規定
    ，適用修正後之刑法第四十一條第一項前段，就被告所受宣告之有期徒刑諭知易
    科罰金之折算標準）。末查被告二人均未曾受有期徒刑以上刑之宣告，有臺灣高
    等法院被告全國前案紀錄表在卷可稽，經此偵審程序，當知所警惕，信無再犯之
    虞，本院因認對其所宣告之刑，均以暫不執行為適當，爰併予宣告緩刑二年，以
    啟自新。被告所偽造之借據一紙，為渠等犯詐欺取財罪所用之物，且為被告乙○
    ○所有並在其持有中，業據被告乙○○供陳在卷（見本院簡上卷第九三頁），應
    依刑法第三十八條第一項第二款宣告沒收，前揭借據上所偽造之賀仁恩署押、印
    文各一枚，因借據已宣告沒收，爰不再依刑法第二百十九條規定宣告沒收，附此
    敘明。
據上論斷，應依刑事訴訟法第四百五十五條之一第一項、第三項、第三百六十九條第
一項前段、第三百六十四條、第二百九十九條第一項前段、第三百條，刑法第二條第
一項前段、第二十八條、第五十六條、第二百十六條、第二百十條、第三百三十九條
第一項、第五十五條、修正後第四十一條第一項前段、第七十四條第一款、第三十八
條第一項第二款，罰金罰鍰提高標準條例第一條前段、第二條，判決如主文。
本案經檢察官孟令士到庭執行職務。
中　　　華　　　民　　　國　　九十三　　年　　 十二 　　月　　 十三 　　日
                                  臺灣臺北地方法院刑事第一庭
                                    審判長法  官  陳興邦
                                          法  官  劉亭柏
                                          法  官  劉素如
右正本證明與原本無異。
本件不得上訴。
                                          書記官  陳俐妙
中　　　華　　　民　　　國　　九十三　　年　　 十二 　　月　　 十三 　　日
